【裁判字號】    92,抗,221
【裁判日期】    920430
【裁判案由】    背信等
【裁判全文】
臺灣高等法院臺中分院刑事裁定                      九十二年度抗字第二二一號
    抗  告  人
    即 自訴 人  甲○○
    被      告  乙○○
                丙○○
右列抗告人因詐欺案件，不服臺灣臺中地方法院中華民國九十一年九月三十日裁定（
九十一年度自字第六九五號）提起抗告，本院裁定如左：
    主  文
抗告駁回。
    理  由
一、本件自訴人於原審自訴意旨略以：上訴人即自訴人前於臺中市○○○街金拿督Ｋ
    ＴＶ酒店擔任經理，經人介紹而認識被告乙○○、丙○○。被告乙○○、丙○○
    於九十年三月至六月間多次至金拿督ＫＴＶ酒店消費並簽帳而未付款，其後雖有
    於九十年間交付被告如附表編號一所示之支票作為支付前開消費債款之用，惟並
    未兌現。嗣金拿督ＫＴＶ酒店於九十年十二月間結束營業後，自訴人轉至金錢豹
    酒店任職，被告乙○○、丙○○找到自訴人，並於九十一年三月間交付自訴人如
    附表編號二、三所示及另一紙票號不詳，面額新臺幣（下同）五十萬元之支票作
    為清償前開債款之用，惟亦均未兌現。嗣自訴人屢與被告等聯絡，被告等均避不
    見面。自訴人為金拿督ＫＴＶ酒店經理，因同意被告等簽帳，惟被告等卻未付款
    ，而須負責支付前開被告等之消費款。自訴人顯已受被告等詐欺，因認被告涉有
    詐欺罪嫌等語。
二、按法院或受命法官，得於第一次審判期日前，訊問自訴人、被告及蒐集或調查證
    據，其結果如認案件有刑事訴訟法第二百五十二條至第二百五十四條之情形者，
    得以裁定駁回自訴，同法第三百二十六條第三項、第一項定有明文。次按犯罪事
    實應依證據認定之，無證據不得推定其犯罪事實，刑事訴訟法第一百五十四條定
    有明文。又認定不利於被告之事實，須依積極證據，苟積極證據不足為不利於被
    告事實之認定時，即應為有利於被告之認定，更不必有何有利之證據。最高法院
    三十年上字第八一六號著有判例。又刑法詐欺罪之成立，以意圖為自己或第三人
    不法所有，以詐術使人將本人或第三人之物交付，或得財產上不法之利益為要件
    。所謂以詐術，必須被詐欺人因其詐術而陷於錯誤，若其所用方法，不能認為詐
    術，亦不致使人陷於錯誤，即不構成該罪（最高法院四十六年臺上字第二六○號
    判例意旨可資參照）。是行為人如係事後因其他因素無法如期返還或給付款項，
    乃民事上債務不履行之問題，除有積極證據足認其於取得財物之初即心存不法所
    有之意圖者外，要難以此一時之給付遲延即遽認其涉犯詐欺罪名。
三、原審以：
（一）本件自訴人主張被告等欠款不還，並提出如附表所示之支票為據，僅足資證明
      被告等與自訴人間有欠款未清償之債務糾紛之事實，尚難憑此即遽認被告有何
      施用詐術之詐欺取財罪行甚明。
（二）自訴人於原審調查時供稱被告乙○○、丙○○係於九十年三月間到臺中市○○
      ○街金拿督ＫＴＶ酒店那邊消費，有去了很多次，最後一次是去年六月。是用
      簽帳的方式，當天沒有開票，後來她向被告等催討，被告等於九十年間有開如
      附表編號一所示之支票給她，但沒有兌現。票跳了之後，被告等有說要還她，
      九十年十二月金拿督ＫＴＶ酒店結束營業，她到金錢豹酒店工作，被告等有找
      到她，說要還她錢，就於九十一年三月間拿了如附表編號二、三所示之支票給
      她，嗣又於九十一年四月間拿另一紙五十萬元之支票給她。亦即被告乙○○、
      丙○○於九十年三至六月間至金拿督ＫＴＶ酒店消費簽帳後，並有交付自訴人
      如附表編號一所示之支票作為清償之用，且於金拿督ＫＴＶ酒店結束營業後找
      到自訴人，並交付如附表編號二、三所示之支票及另一紙五十萬元之支票予自
      訴人作為清償之用。苟被告乙○○、丙○○於消費之初即有意詐欺自訴人，何
      以事後陸續甚且主動找到自訴人交付前開支票以供清償之用？
（三）經原審向前開支票存款帳戶所屬之誠泰銀行內湖分行、新竹國際商業銀行高雄
      分行、陽信商業銀行三重分行函查結果，如附表編號一所示之支票存款帳戶係
      於九十一年三月二十二日列為拒絕往來戶，而該帳戶於九十一年一月間尚有近
      二百萬元存入，於同年二月間亦有三百餘萬元存入，有誠泰銀行內湖分行九十
      一年九月二十三日誠泰銀湖字第一六八號函附之交易明細表可稽。亦即，被告
      等於九十年間交付如附表編號一所示之支票予自訴人時，前開支票存款帳戶往
      來尚屬正常。再如附表編號二所示之支票存款帳戶係於九十一年六月二十八日
      列為拒絕往來戶，而該帳戶於九十一年三至六月間尚有約七十萬元存入，有新
      竹國際商業銀行高雄分行九十一年九月十一日竹商銀高雄字第三七六─一號函
      附之交易明細表可稽。亦即，被告等於九十一年三月間交付如附表編號二所示
      之支票予自訴人時，前開支票存款帳戶往來尚屬正常。又如附表編號三所示之
      支票存款帳戶係於九十一年五月十日列為拒絕往來戶，而該帳戶於九十一年三
      至五月間尚有約八十萬元存入，有陽信商業銀行三重分行回覆之交易明細表可
      稽。亦即，被告等於九十一年三月間交付如附表編號三所示之支票予自訴人時
      ，前開支票存款帳戶往來尚屬正常。是亦難據此認被告乙○○、丙○○有何詐
      欺之故意。
（四）本件自訴人同意由被告等消費後簽帳，代為支付消費債款應係信賴被告等具備
      還款能力，雖事後被告等未能清償本件債款，且提出之支票亦未兌現。然尚難
      以此逕認被告等於消費當時有施用何詐術，使自訴人陷於錯誤。本件既無證據
      足認被告等於消費之時有何施用詐術而使自訴人陷於錯誤之情事，自難遽以詐
      欺罪責相繩。此外，復查無其他積極證據足以證明被告等確有自訴人所指之詐
      欺犯行。從而，揆諸首開說明，自難僅因被告等未清償本件債款，即遽以刑法
      第三百三十九條之詐欺罪相繩，本件被告等事後因財務困窘未能依約還款，僅
      係民事糾紛，與詐欺罪構成要件不合，不能令負該罪責，被告等犯罪嫌疑顯有
      不足，核有刑事訴訟法第二百五十二條第十款所規定之情形，參照前揭說明，
      而以裁定駁回自訴人之自訴，經核於法並無違誤。
四、抗告意旨仍執陳詞，以被告等於九十年間交付自訴人如附表編號一所示之支票，
    以清償其等在自訴人當時上班之金拿督ＫＴＶ酒店消費之款項，該支票到期日為
    九十一年三月十五日，因存款不足無法兌現，而被告等於跳票後又再交付自訴人
    如附表編號二、三之支票，以清償前揭消費款，因附表編號二、三支票金額遠多
    於前揭消費款項，故被告等又多次於自訴人轉至之金錢豹酒店消費，依常理，債
    權人向債務人催討債務時，若有誠意，當盡速還款，否則債務人無非財務困難，
    或無誠意清償債務，甚者存心詐騙；而自訴人於九十年間向被告等催討金拿督Ｋ
    ＴＶ酒店消費款項之債務歷時數月，被告等遲不清償，直至九十年底才交付附表
    編號一之支票，聲稱清償前揭債務，依常理，債務拖延數月，被告等已無誠意清
    償債務，交付支票僅藉此拖延清償日期。又附表編號一所示之支票到期日為九十
    一年三月十五日，被告等於該到期日前即多次到金錢豹酒店消費，亦皆以簽帳方
    式，並未付款，於該支票跳票後，急忙找自訴人聲稱要再交付附表編號二、三支
    票，以清償前揭跳票之債務及於金錢豹酒店消費之款項，顯見被告等於（九十一
    年）三月十五日前即知編號一之支票已無法兌現，也無力清償債務，而於該日前
    數次前往金錢豹消費，皆以簽帳方式，再預謀以更高票額之支票交付與自訴人，
    其後又再以簽帳方式消費，其詐騙行為至為明顯，使自訴人陷於被告等有能力消
    費之錯誤，致有財產上損害，而認被告等之行為構成詐欺云云。惟查依自訴人上
    揭所指，被告等於至金拿督ＫＴＶ酒店消費後，自訴人既同意彼等以簽帳方式代
    為支付消費債款，乃應係信賴被告等具備還款能力，則依此觀之，尚難遽認被告
    等於簽帳消費時，有何積極施用詐術欺罔自訴人之行為。再查簽帳後，被告等確
    有以如附表編號一所示之支票交付予自訴人作為支付該消費債款之用，嗣又於自
    訴人轉至金錢豹酒店任職時，找到自訴人，經自訴人同意，又至該酒店消費，並
    交付如附表編號二、三所示之支票及另一紙票號不詳，面額五十萬元之支票予自
    訴人，作為清償債款暨消費款之用，依此可知，被告等於上揭酒店簽帳後，有主
    動至自訴人服務之酒店與自訴人解決上揭簽帳消費債務，又係經自訴人同意下為
    簽帳消費，難認被告等於簽帳消費當時，確有拒不還款之主觀犯意，苟被告等確
    有詐欺之意，大可於簽帳消費後，避不見面，何致主動去找自訴人商談還款之事
    ，且稽之被告等所交付予自訴人如附表所示之支票上均有被告等之背書，有該支
    票影本附卷可參（見原審卷第五至八頁），難認被告等於交付上揭支票當時，即
    有拒不給付該款之用意。況被告等交付上揭支票當時，該支票之帳戶往來尚屬正
    常，而均係於交付數月後，始經列為拒絕往來戶一節，經原審查明在案，依此，
    更難認被告等確涉有詐欺犯行，至被告等嗣未能清償自訴人債務，乃單純屬民事
    債務不履行糾葛，難單以被告事後未還款，即推認有訛詐自訴人犯行，原審法院
    以本件被告等並無施用詐術使自訴人陷於錯誤之情形，且查無證據足以證明被告
    有何詐欺犯行，因而依刑事訴訟法第三百二十六條第三項規定，裁定駁回自訴人
    之自訴，經核並無違誤。自訴人仍執上詞指摘原審法院裁定不當，其抗告為無理
    由，應予駁回。
據上論斷，應依刑事訴訟法第四百十二條，裁定如主文。
中      華      民      國      九十二      年      四      月    三十  日
                                   臺灣高等法院臺中分院刑事第六庭
                                         審判長法  官  李  文  雄
                                               法  官  邱  顯  祥
                                               法  官  陳  秀  
右正本證明與原本無異。
不得再抗告。
                                               書記官  黃  禎  祥
中      華      民      國    九十二     年      五       月     二     日
                                                                        Ｒ
附表：
┌──┬──┬───┬─────┬───┬────┬─────┬────┐
│編號│種類│發票人│付  款  人│帳  號│票據號碼│發  票  日│票面金額│
│    │    │      │          │      │        │   │新臺幣：│
├──┼──┼───┼─────┼───┼────┼─────┼────┤
│一  │支票│劉永順│誠泰銀行內│三○一│ＤＡ○○│九十一年三│四十萬元│
│    │    │      │湖分行    │○○○│二六四八│月十五日  │        │
│    │    │      │          │五八  │七      │          │        │
├──┼──┼───┼─────┼───┼────┼─────┼────┤
│二  │支票│馨馥華│新竹國際商│三○○│ＡＡ三○│九十一年六│四十八萬│
│    │    │貿易有│業銀行高雄│─一  │七三三一│月三十日  │元      │
│    │    │限公司│分行      │      │五      │          │        │
│    │    │李俊亞│          │      │        │          │        │
├──┼──┼───┼─────┼───┼────┼─────┼────┤
│三  │支票│期上實│陽信商業銀│一四五│ＡＢ○七│九十一年九│八十萬元│
│    │    │業有限│行三重分行│五    │六四九一│月一日    │        │
│    │    │公司  │          │      │一      │          │        │
│    │    │曾麗文│          │      │        │          │        │
└──┴──┴───┴─────┴───┴────┴─────┴────┘
                                                                    Ｒ


司法院資訊處製作；財團法人民間司法改革基金會備份。
